【裁判字號】    95,訴,1523
【裁判日期】    951130
【裁判案由】    毒品危害防制條例
【裁判全文】
臺灣彰化地方法院刑事判決              95年度訴字第1523號
公  訴  人  臺灣彰化地方法院檢察署檢察官
被      告  甲○○
                    （現因本案羈押在臺灣彰化看守所）
上列被告因毒品危害防制條例案件，經檢察官提起公訴（95年度
毒偵字第3114號），於本院準備程序中，被告就被訴事實為有罪
之陳述，經告知簡式審判程序之旨，並聽取當事人之意見後，認
宜以獨任進行簡式審判程序，而裁定進行簡式審判程序審理，判
決如下：
    主  文
甲○○施用第一級毒品，累犯，處有期徒刑玖月。
    事  實
一、甲○○曾於民國82年間因違反肅清煙毒條例及麻醉藥品管理
    條例案件，經台灣高等法院臺中分院分別以82年度上訴字第
    2731號、82年度上訴字第2830號判處有期徒刑3 年4 月、7
    月，定其應執行刑為有期徒刑3 年6 月確定，又因違反麻醉
    藥品管理條例案件，經本院83年度訴緝字第90號判處有期徒
    刑5 月確定，違反肅清煙毒條例案件，經臺灣高等法院台中
    分院以83年度上訴字第2995號判處有期徒刑3 年4 月確定，
    上開數罪接續執行，於85年11月26日縮短刑期假釋出監，後
    經撤銷假釋，應執行殘刑4 年6 月14日，甫於95年2 月28日
    縮刑期滿執行完畢。又於90年間因施用毒品案件，經依本院
    90年度毒聲字第1633號裁定送觀察、勒戒後，認有繼續施用
    毒品傾向，嗣經依本院90年度毒聲字第2817號裁定令入戒治
    處所施以強制戒治，於91年7 月12日執行完畢釋放。詎其仍
    不知悔改，明知海洛因業經公告為毒品危害防制條例第2 條
    第2 項所列管之第1 級毒品，不得非法持有、施用，復基於
    施用第1 級毒品海洛因之犯意，於前揭強制戒治執行完畢釋
    放後5 年內，於95年6 月27日上午6 時許，在其友人張順銘
    彰化縣鹿港鎮詔安巷110 號住處，以將海洛因粉末摻入香菸
    中吸食之方式，施用第1 級毒品海洛因1 次。嗣經警於同日
    上午9 時許，在彰化縣鹿港鎮○○街34號前查獲，經其同意
    採集尿液送驗後，始知上情。
二、案經彰化縣警察局鹿港分局報請臺灣彰化地方法院檢察署檢
    察官偵查起訴。
    理  由
一、本件被告所犯係死刑、無期徒刑、最輕本刑為3 年以上有期
    徒刑以外之罪，其於準備程序就前揭被訴事實為有罪之陳述
    ，經受命法官告知簡式審判程序之旨，並聽取其與公訴人之
    意見後，本院認無不得或不宜改依簡式審判程序進行之處，
    爰依刑事訴訟法第273 條之1 第1 項、第284 條之1 ，裁定
    本案由受命法官獨任進行簡式審判程序，合先敘明。
二、訊據被告甲○○對其於上揭時、地，連續施用第1 級毒品海
    洛因之事實，於警詢、偵訊及本院審理時（參見本院95年11
    月23日審判筆錄）均坦承不諱，且其於95年6 月27日為警查
    獲時採驗之尿液，經臺灣彰化地方法院檢察署委託警方送請
    詮昕科技股份有限公司檢驗結果，呈嗎啡陽性反應，此有該
    公司95年7 月11日編號00000000號濫用藥物尿液檢驗報告、
    委託驗尿代號與真實姓名對照認證單各1 紙附卷可稽。參諸
    醫學臨床實驗及根據英國藥學會出版之文獻Isolation and
    Identification of Drugs 乙書第293 頁載：海洛因經注射
    入人體後，在體內迅速水解成6-Monoacety I morphine，再
    緩緩繼續水解成嗎啡，然後再循嗎啡之代謝方式排出，同書
    第431 頁至第432 頁並載有：嗎啡經注射入人體後，約50％
    以上於8 小時內自尿中排出，至24小時排出約90％，但48小
    時後仍有微量可檢出等語。此外，按通常健康成人一次注射
    嗎啡15公絲，而以現行採用蟻醛酸試液及鉬鋑銨酸試液檢檢
    驗其尿液時，注射後8 小時內所排尿液易於檢出；8 小時至
    24小時，視其取尿時間及尿量多寡，可能檢出；至24小時以
    後所排之尿液，用上述方法已難檢出，亦據行政院衛生署藥
    物食品檢驗局73年11月30日（73）藥檢壹字第030221號函釋
    明確。是依上開說明，佐以被告前揭尿液檢驗報告，足徵被
    告前開施用第1 級毒品海洛因之自白核與事實相符，堪可採
    為論罪科刑之依據。
三、另犯毒品危害防制條例第10條施用第1 級毒品之罪者，檢察
    官應先聲請法院裁定將被告令送勒戒處所觀察、勒戒，經觀
    察、勒戒後，認有繼續施用毒品傾向者，應由檢察官裁定聲
    請法院裁定令入戒治處所施以強制戒治，且經強制戒治執行
    完畢釋放後，5 年內再犯第10條之罪，檢察官應依一般刑事
    訴訟程序予以起訴論罪科刑，此觀諸毒品危害防制條例第20
    條第1 項、第2 項、第23條第2 項前段規定自明。經查，被
    告前於90年間因施用毒品案件，經依本院90年度毒聲字第16
    33號裁定送觀察、勒戒後，認有繼續施用毒品傾向，嗣經依
    本院90年度毒聲字第2817號裁定令入戒治處所施以強制戒治
    ，於91年7 月12日執行完畢釋放等情，有臺灣高等法院被告
    前案紀錄表、臺灣彰化地方法院檢察署刑案資料查註紀錄表
    各1 份附卷可參，其於前開執行完畢釋放後5 年內，復犯本
    件施用毒品罪，事證明確，被告上開犯行洵堪認定。
四、查被告行為後，刑法及刑法施行法業於94年2 月2 日經總統
    以華總一義字第09400014901 號令修正公佈，並於95年7 月
    1 日施行（下稱新刑法，修正前刑法下稱舊刑法），參酌最
    高法院95年5 月23日刑事庭第8 次會議有關新舊法適用原則
    之決議，新刑法第2 條第1 項之規定，係規範行為後法律變
    更所生新舊法律比較適用之準據法，於新刑法施行後，應適
    用新刑法第2 條第1 項之規定，為「從舊從輕」之比較。又
    基於罪刑法定原則及法律不溯及既往原則，行為之處罰，以
    行為時之法律有明文規定者為限，必行為時與行為後之法律
    均有處罰之規定，始有新刑法第2 條第1 項之適用。另於比
    較時應就罪刑有關之共犯、未遂犯、想像競合犯、牽連犯、
    連續犯、結合犯，以及累犯加重、自首減輕暨其他法定加減
    原因（如身份加減）與加減比例等一切情形，本於統一性及
    整體性原則，綜其全部罪刑之結果而為比較。且從刑附屬於
    主刑，除法律有特別規定者外，依主刑所適用之法律。本案
    涉及法律變更之部分，經依如附表所示比較新舊刑法之理由
    及結果，以舊刑法有利於被告，依新刑法第2 條第1 項前段
    規定，自應適用最有利於被告之舊刑法，先予敘明。
五、按海洛因為毒品危害防制條例第2 條第2 項第1 款所明定之
    第1 級毒品，是核被告所為，係犯毒品危害防制條例第10條
    第1 項之施用第1 級毒品罪。另查，被告於82年間因違反肅
    清煙毒條例及麻醉藥品管理條例案件，經台灣高等法院臺中
    分院分別以82年度上訴字第2731號、82年度上訴字第2830號
    判處有期徒刑3 年4 月、7 月，定其應執行刑為有期徒刑3
    年6 月確定，又因違反麻醉藥品管理條例案件，經本院83年
    度訴緝字第90號判處有期徒刑5 月確定，違反肅清煙毒條例
    案件，經臺灣高等法院台中分院以83年度上訴字第2995號判
    處有期徒刑3 年4 月確定，上開數罪接續執行，於85年11月
    26日縮短刑期假釋出監，後經撤銷假釋，應執行殘刑4 年6
    月14日，甫於95年2 月28日縮刑期滿執行完畢等情，有臺灣
    高等法院被告前案紀錄表、臺灣彰化地方法院檢察署刑案資
    料查註紀錄表各1 份存卷可考，其於5 年內故意再犯本案有
    期徒刑以上之罪，為累犯，應依修正前刑法第47條之規定加
    重其刑。爰審酌被告前有施用毒品之不良素行，歷經觀察、
    勒戒及戒治程序後，仍未能徹底戒絕毒品，顯見意志不堅，
    且有失政府制定毒品危害防制條例之立法美意，本不宜寬貸
    ，惟念其施用毒品乃自戕一己之身體健康，尚未害及他人，
    且犯後終知能坦承犯行等一切情狀，量處如主文所示之刑。
六、另臺灣彰化地方法院檢察署95年度毒偵字第3704號併辦意旨
    略以：被告於95年7 月中旬某日及95年8 月17日採尿前回溯
    72小時內某時（不含公權力拘束期間），在不詳地點，以不
    詳方式，施用第1 級毒品海洛因2 次，嗣於95年8 月17日上
    午9 時5 分許，為警在其上址住處查獲，且經警採尿送驗結
    果呈嗎啡陽性反應，因認被告涉有施用第1 級毒品海洛因之
    犯行，且被告此部分犯行與前揭論罪科刑業經起訴之施用第
    一級毒品犯行間，屬於包括一罪之集合犯，應移送本院併案
    審理等語。惟按刑法第56條連續犯之規定業於94年1 月7 日
    修正公佈刪除，並於95年7 月1 日施行，而依新法對於上開
    反覆實施犯罪模式之對應處置，除合於「接續犯」或「包括
    一罪」之情形外，則僅能依數罪併罰之規定個別處斷。而依
    最高法院86年台上字第3295號判例意旨，數行為於同時同地
    或密切接近之時地實施，侵害同一之法益，各行為之獨立性
    極為薄弱，依一般社會健全觀念，在時間差距上，難以強行
    分開，在刑法評價上，以視為數個舉動之接續施行，合為包
    括之一行為予以評價，較為合理，方屬接續犯之範疇，足見
    「接續犯」之成立，係以時、空密接性為前提要件，即透過
    對於同一法益之同種類侵害行為繼續不間斷之實行，業已稀
    釋個別行為之獨立性，致使刑法評價時將之視為單一、整體
    之犯罪行為，以符合社會一般人對於行為概念之認知，並與
    行為人之犯罪目的相互結合；至於學理上「包括一罪」概念
    中，與施用毒品之犯罪型態較有關聯者，應屬上述「集合犯
    」之態樣，然海洛因屬中樞神經抑制劑，使用者固會對其產
    生生理及心理之依賴性，惟施用者是否因而對海洛因習慣成
    癮，仍應視施用者之施用劑量、施用頻率及個人耐藥性等因
    素而定。觀乎被告於95年9 月4 日警詢時供稱：伊只有在95
    年7 月中旬，以將海洛因粉末摻入香菸中吸食之方式，施用
    海洛因1 次等語（見彰化縣警察局鹿港分局鹿警分偵字第
    0950019560號卷第2 頁），依照被告上開供述，其施用海洛
    因是否業已習慣成癮，顯有疑義，且查本案認定被告施用海
    洛因之時間，與併案部分相距10餘日，其間亦無任何證據足
    資證明被告有接續施用海洛因之情形，上開移送併案施用海
    洛因之犯行與經起訴論罪部分之犯行間，明顯可分而具有獨
    立性，自核與前揭最高法院86年台上字第3295號判例所稱「
    數行為於同時同地或密切接近之時地實施」之特性並不相符
    ，已難認合於「接續犯」之前提要件，且亦不能依「集合犯
    」逕將被告上開施用海洛因之犯行論以「包括一罪」。準此
    ，檢察官移送併案審理部分，本院無從併予審究，應退回由
    檢察官另行酌處。
據上論斷，應依刑事訴訟法第273 條之1 第1 項、第299 條第1
項前段，毒品危害防制條例第10條第1 項，刑法第11條前段、第
2 條第1 項前段，修正前刑法第47條，判決如主文。
本案經檢察官莊佳瑋到庭執行職務。
中    華    民    國    95    年    11    月    30    日
                  刑事第二庭    法      官  胡宜如
以上正本證明與原本無異。
如不服本判決，應於送達後10日內向本院提出上訴狀（須附繕本
）。
中    華    民    國    95    年    11    月    30    日
                                書記官  蕭秀吉
附錄本案論罪科刑法條：
毒品危害防制條例第10條
施用第一級毒品者，處 6 月以上 5 年以下有期徒刑。
施用第二級毒品者，處 3 年以下有期徒刑。
【附表】：
┌──┬───────┬───────┬───────┬────┬────┬──────┐
│刑法│  舊法規定    │   新法規定   │   比較理由   │比較依據│比較結果│備考        │
│條號│              │              │              │        │何者對行│            │
│    │              │              │              │        │為人有利│            │
├──┼───────┼───────┼───────┼────┼────┼──────┤
│47  │受有期徒刑之執│受徒刑之執行完│1.舊法於徒刑執│因本案再│因本案再│            │
│    │行完畢，或受無│畢，或一部之執│  行完畢或一部│犯者為故│犯者為故│            │
│    │期徒刑或有期徒│行而赦免後，5 │  之執行而赦免│意犯罪，│意犯罪，│            │
│    │刑一部之執行而│年以內故意再犯│  後，5 年內故│不生新舊│不生新舊│            │
│    │赦免後，5年以 │有期徒刑以上之│  意或過失再犯│法比較之│法比較之│            │
│    │內再犯有期徒刑│罪者，為累犯，│  有期徒刑以上│問題，應│問題，應│            │
│    │以上之罪者，為│加重本刑至二分│  之罪者，均為│逕適用修│逕適用修│            │
│    │累犯，加重本刑│之一（第47第1 │  累犯；新法則│正前行為│正前行為│            │
│    │至二分之一。  │項）。        │  僅於故意犯罪│時之舊法│時之舊法│            │
│    │              │              │  ，始構成累犯│。      │。      │            │
│    │              │              │  。          │        │        │            │
│    │              │              │2.然如再犯者係│        │        │            │
│    │              │              │  故意犯罪，新│        │        │            │
│    │              │              │  舊法規定並無│        │        │            │
│    │              │              │  何不同，自不│        │        │            │
│    │              │              │  生比較新舊法│        │        │            │
│    │              │              │  之問題，應逕│        │        │            │
│    │              │              │  適用修正前行│        │        │            │
│    │              │              │  為時之舊法。│        │        │            │
├──┴───┬───┼───────┴───────┴────┴────┴──────┤
│整體比較結果│  舊法│1. 因本案再犯者為故意犯罪，依上揭說明，不生新舊法比較之問題，應 │
│            │      │   逕適用修正前刑法第47條。                                     │
│            │      │2. 綜上全部罪刑之結果而為比較，應以舊法有利於被告。             │
└──────┴───┴────────────────────────────────┘


司法院資訊處製作；財團法人民間司法改革基金會備份。
